【裁判字號】    97,交聲,1450
【裁判日期】    970901
【裁判案由】    聲明異議
【裁判全文】
臺灣臺中地方法院交通事件裁定        97年度交聲字第1450號
原處分機關  交通部公路總局臺中區監理所豐原監理站
異  議  人
即受處分人  甲○○
上列異議人即受處分人因違反道路交通管理處罰條例案件，對於
交通部公路總局臺中區監理所豐原監理站民國97年4月23日所為
之裁決（豐監稽違字第裁63-GE0000000號裁決書），聲明異議，
本院裁定如下：
    主    文
異議駁回。
    理    由
一、原處分機關交通部公路總局臺中區監理所豐原監理站處分意
    旨略以：異議人即受處分人（下稱受處分人）甲○○於民國
    97年2月10日20時10分許，駕駛車號3695-RW號自用小客車，
    行經臺中市○○路與福林路路口處，因「駕車行經有號誌管
    制之交岔路口闖紅燈」之違規，經臺中市警察局第六分局交
    通分隊員警以違反道路交通管理處罰條例第53條第1項規定
    掣單舉發，嗣受處分人提出申訴，經原處分機關函詢原舉發
    機關調查結果，仍認異議人違規事實明確，遂依道路交通管
    理處罰條例第53條第1項、63條第1項之規定，裁處罰鍰新臺
    幣（下同）2,700元，並記違規點數3點等情。
二、本件受處分人甲○○聲明異議意旨略以：受處分人於97年2
    月10日20時10分許，駕駛車號3695-RW號自用小客車行經臺
    中市○○路及福林路交岔路口時，因闖紅燈事後致遭裁決應
    處2,700元之罰鍰，惟當時現場並沒有監視器，且警察並非
    第一時間的現場人員，而現場第一時間的證人邱歆茹也能證
    實受處分人當時並非闖紅燈，另外，關於現場談話紀錄中的
    號誌問題，因當時受處分人受到驚嚇所以並未詳閱即簽名，
    再加上談話紀錄的內容對於號誌問題也未明確說明，而此問
    題受處分人亦反應給警政署署長信箱，最後警政署回覆的結
    果也確定是該員警處理手續未完備才導致錯誤的發生，為此
    ，原處分機關所為之處分顯有錯誤，爰聲明異議，請求撤銷
    原處分云云。
三、按汽車駕駛人，行經有燈光號誌管制之交岔路口闖紅燈者，
    處1,800元以上5,400元以下罰鍰；汽車駕駛人有第53條情形
    者，除依原條款處罰鍰外，並予記違規點數3點，道路交通
    管理處罰條例第53條第1項、63條第1項第3款分別訂有明文
    ；再按，警察機關對道路交通事故現場，應就下列事項詳加
    勘察、蒐證、詢問關係人，據以分析研判：一、事故地點、
    通向、交通情況及周圍環境狀況。二、地面因事故形成之各
    項痕跡及散落物狀況。三、駕駛人身心狀況與人、車損傷之
    痕跡、程度及附著物之狀況。四、事故當事人、車輛位置及
    形態。五、事故過程中之人、車動態及各關係地點。前項各
    款之勘察、蒐證，應儘量使事故當事人及證人在場說明，並
    以現場圖及攝影作成紀錄，詳實填寫道路交通事故調查報告
    表，對事故當事人及證人陳述作成紀錄或筆錄。現場圖由當
    事人或在場人簽名，道路交通事故處理辦法第10條亦定有明
    文。
四、經查：
  (一)本件受處分人於上開時、地，駕駛車號3695-RW號自用小客
    車，行經臺中市○○路與福林路路口處，與第三人李彥鋒所
    駕駛車號0105-KD號自小客車發生碰撞，原舉發機關於到達
    道路交通事故現場後，依道路交通事故處理辦法第10條之規
    定，依受處分人及第三人李彥鋒之陳述，針對交通事故地點
    、通向、交通等情況製成本件談話紀錄及調查筆錄，嗣原舉
    發機關調查後因認受處分人有「汽車駕駛人行經有號誌管制
    之交岔路口闖紅燈」之違規，遂掣開中市警交字第GE000000
    0號舉發違反道路交通管理事件通知單予以舉發等情，經本
    院依職權調閱後，有道路交通事故現場圖、交通事故調查報
    告表、交通事故談話紀錄表、交通事故調查筆錄及舉發違反
    道路交通管理事件通知單等附卷可憑。
  (二)受處分人雖爭執原舉發機關非在現場之人員，且無監視器可
    證明受處分人有闖紅燈之違規行為等情詞置辯，惟依據97年
    2月10日之交通事故談話紀錄表（本院卷第23頁），關於本
    件交通事故肇事前行進方向、車道及肇事經過情形，受處分
    人回答道：「伊由國安二路沿福林路行駛內快車道直行，01
    05-KD由福康路沿西屯路行駛到伊車前，車頭左側與對方前
    車頭右邊碰撞，當時伊方號誌紅燈。」；又「（問：當時路
    況、天候、視線如何？有無障礙物？號誌為何？標誌、標線
    是否清楚？）清楚、無、我方號誌紅燈、清楚」等語，並經
    受處分人簽名於該紀錄表尾頁，受處分人既已坦承事故發生
    當時之其車道號誌係為紅燈，仍執意通行，是縱事故發生當
    時原舉發機關雖未在場，仍無礙於本件違規事實之認定；又
    依本件交通事故另案當事人李彥鋒於97年2月10日之交通
    事故談話紀錄表關於肇事經過情形之陳述：「伊由福原路沿
    西屯路內快車道直行，3695-RW由伊右方福林路過來，致伊
    車右前與對方左前車頭碰撞，伊方號誌綠燈，起步後來不及
    （本院卷第20頁）；97年3月18日之交通事故調查筆錄：
    「（問：肇事者甲○○車禍現場是否有告知警方說他闖紅燈
    肇事？）對，他說他闖紅燈肇事。」（本院卷第25頁），均
    明確指出受處分人有違規之事實；再受處分人上揭違規等情
    ，業據原舉發單位於97年4月15日以中分六警交字第09700
    12047號函（本院卷第12頁）中說明：「…爰此及綜觀申訴
    內容，檢視雙方當事人之談話紀錄，並查證舉發員警陳述略
    以：於接獲通報處理台中市○○區○○路與福林路口之交通
    事故時，經駕駛人當場明確表示闖紅燈且肇事之情形，遂予
    以舉發，本件違規屬實。」等語，並有上揭舉發違反道路交
    通管理事件通知單1紙附卷可憑，是以本件執勤員警乃親身
    聽聞受處分人親自陳述，確有於舉發時、地，於行駛道路時
    違反號誌管制闖越紅燈之事實，始予以掣單舉發，交通警察
    為維持交通秩序，依法執行職務，立場應是客觀公正，且其
    與受處分人素不相識，亦無宿怨，當無故意誣攀之理，則執
    勤員警本其加強道路交通管理、維護交通秩序、確保交通安
    全等職責所為之舉發，自應受到合法、正確而真正之推定。
  (三)受處分人辯解不採之理由：
    關於現場談話紀錄表中記載當時號誌之問題，受處分人辯稱
    因當時伊受到驚嚇所以並未詳閱即簽名，並提出受處分人相
    關之臺中榮民總醫院精神科門診、診斷書等資料，又受處分
    人亦將本件交通事故警員處理程序反應予警政署署長信箱，
    回覆結果也確定是該員警處理手續未完備才導致錯誤的發生
    等情為辯。經查：
    1.本件卷附道路交通事故談話紀錄表，係到場之警察機關依
      道路交通事故處理辦法第10條之規定，對交通事故當事人
      即受處分人詢問交通事故發生時車輛動態、交通情況等之
      相關事項後，而為之詳實記載，非由警員自行憑空填寫，
      且受處分人當時既得以了解警員詢問各項問題，並對車輛
      行進方向、肇事經過及天候視線等事故發生細節應答如流
      ，表示受處分人於警員製作交通事故談話紀錄表當時之精
      神狀況正常，並無受處分人所稱受到相當大之驚嚇，致無
      法完整清楚表達出當時發生經過之情況；又本件亦無其它
      積極證據可證明警員所製之筆錄有任何錯誤，是受處分人
      以製作談話紀錄當時精神狀況不佳而未加詳閱即予簽名等
      情詞置辯，尚難為受處分人有利事實之認定。
    2.又受處分人將本件交通事故警員處理程序反應予警政署署
      長信箱，回覆結果也確定是該員警處理手續未完備才導致
      錯誤的發生等情置辯，惟細觀受處分人所附警政署之電子
      信箱回函略以：「…員警依規製作當事人登記聯單交予當
      事人存查，將全卷送交1份至本局，核處理員警應無吃案
      等處理不當情事；惟員警辦理本件手續未臻完備致生誤解
      ，本局已核予適當之行政處分並錄案檢討，避免類似情事
      發生。…」等語（本院卷第11頁），該回函表示處理本件
      警員僅辦理手續未臻完備致生當事人即受處分人誤解等情
      ，並未有如受處分人所指稱，警員處理手續未完備而導致
      有足以影響本件交通事故事實認定之錯誤等情形，是受處
      分人所辯顯係事後卸後責之詞，不足採信。
  (四)綜上所論，本件受處分人駕車行經交岔路口闖紅燈之違規事
    實明確，受處分人以前詞置辯，並不足採，故前揭裁決書裁
    處罰鍰2,700元，核無違誤。從而原處分機關爰引前揭規定
    ，予以裁處2,700元罰鍰，並記違規點數3點，於法即無不合
    ，本件異議無理由，應予駁回。
五、據上論斷，應依道路交通管理處罰條例第87條第2項、道路
    交通案件處理辦法第19條，裁定如主文。
中    華    民    國    97    年    9     月    1    日
                  交通法庭    法  官  洪挺梧
以上正本證明與原本無異。
如不服本裁定，應於送達後5日內，向本院提出抗告狀。
                              書記官  劉雅玲
中    華    民    國    97    年    9     月    1    日


司法院資訊處製作；財團法人民間司法改革基金會備份。
